【裁判字號】    97,易緝,38
【裁判日期】    970312
【裁判案由】    偽造文書
【裁判全文】
臺灣臺北地方法院刑事判決              97年度易緝字第38號
公  訴  人  臺灣臺北地方法院檢察署檢察官
被      告  甲○○
上列被告因偽造文書案件，經檢察官提起公訴（94年度偵字第10
52號），本院判決如下：
    主  文
本件免訴。
    理  由
一、公訴意旨略以：
  (一)被告甲○○明知由吳殿政（另案業經臺灣高等法院92年度上
    更（二）字第751號判決確定）任負責人之八動股份有限公
    司（設臺北市○○區○○路146號11樓、下稱八動公司），
    及被告甲○○因欲提供土地與八動公司合資興建大樓及為貸
    款合夥經營而另行設立之啟動建設事業股份有限公司（設臺
    北市○○區○○路146號11樓、下稱啟動公司）、臺灣藥盛
    實業有限公司（設臺北市○○區○○路146號11樓、下稱藥
    盛公司），均僅被告甲○○及吳殿政二人出資；而原八動公
    司員工吳年平、劉鴻高及鄭人維（原名鄭浩源），均未實際
    投資入股八動公司，僅同意提供名義擔任股東不擔任其他職
    務。而八動公司實際並未召開任何股東或董事會議，詎為變
    更該公司之持股比例及為公司變更登記，竟與吳殿政共同基
    於偽造文書之概括犯意，先後於民國82年3月27日、82年5月
    6日、82年3月23、24日、83年7月10日、83年12月16日，連
    續利用真實姓名年籍不詳且不知情之成年人，使用吳年平、
    劉鴻高及鄭人維等人原先同意刻用之印章於股東臨時會會議
    紀錄、董事會議事錄，及股東、董監事名簿等文書上，而不
    實登載於前揭文書；並連續於82年4月8日、82年5月25日、
    83年3月28日、83年8月25日、83年12月23日持向主管機關臺
    北市政府建設局或經濟部行使，使該管公務員將該等不實事
    項登載於公司執照或公司登記事項卡，且於取得各該主管機
    關發給之不實執照，予以懸掛使用，均足以生損害於各該主
    管機關對公司管理之正確性，及吳年平、劉鴻高、鄭人維等
    人。
  (二)被告甲○○與吳殿政二人復承前揭概括犯意之聯絡，共同利
    用真實姓名年籍不詳且不知情之成年人，於82年3月20日及
    83年9月5日虛偽記載李鎮州（原名李文峰）參與啟動公司發
    起人會議事錄及董事會議事錄並為該會議之紀錄，且使用其
    同意刻用之印章。又於82年3月22日偽造董事李鎮州共同申
    請啟動公司設立登記申請書，並使用其同意刻用之印文於申
    請書上，且明知啟動公司及藥盛公司均未召集任何發起人會
    議、股東會議或董事會議，復利用不知情之不詳姓名成年人
    於發起人會議事錄、董事會議事錄、公司章程及股東名簿等
    文書上為不實之登載，並連續於82年3月22日、82年12月23
    日、83年9月7日持上開登載不實之文書向臺北市政府建設局
    或經濟部行使；及於82年5月11日、82年12月24日、83年4月
    16日、83年8月5日、83年12月23日向臺北市政府建設局申請
    設立登記，使該管公務員將上開不實事項登載於公司執照或
    公司登記事項卡，並於取得執照後予以行使。均足以生損害
    於各該主管機關對公司管理之正確性，及吳年平、劉鴻高、
    鄭人維、李鎮州等人。
  (三)被告甲○○及吳殿政又為順利向新竹中小企業銀行股份有限
    公司（現改名為新竹國際商業銀行、下稱新竹國際商銀）龜
    山分行貸款，亦基於前開行使業務登載不實文書之概括犯意
    聯絡，利用不知情不詳姓名之成年人，分別於八動公司82年
    9月10日、82年11月20日、83年1月29日之股東會，啟動公司
    82年9月10日、83年1月18日之股東會，虛偽登載全體股東授
    權貸款之股東會議記錄，並持向新竹國際商銀龜山分行申貸
    款項，而共同行使該不實之會議記錄，亦足以生損害於新竹
    國際商銀龜山分行及吳年平、李文峰等人。
  (四)因認被告涉犯刑法第216條、第214條、第215行使業務登載
    不實文書罪、行使公務員登載不實文書罪嫌。
二、按時效完成者，應諭知免訴之判決，並得不經言詞辯論為之
    ，刑事訴訟法第302條第2款、第307條分別定有明文。再於
    中華民國94年1月7日刑法修正施行前，其追訴權或行刑權時
    效已進行而未完成者，比較修正前後之條文，適用最有利於
    行為人之規定，刑法施行法第8條之1亦有明定。查修正後刑
    法第80條第1項有關追訴權時效期間之規定，與修正前刑法
    第80條第1項之規定不同，修正後刑法所定時效期間較長，
    表示行為人被追訴之期限較久，自屬對行為人不利，比較修
    正前後之條文，自以修正前刑法第80條第1項之規定較有利
    於行為人，故本件關於追效權時效，自應適用修正前刑法第
    80條第1項之規定。而關於追訴權時效之停止進行及其期間
    、計算，亦應一體適用修正前刑法第83條之規定。
三、查本件被告甲○○被訴於83年12月23日，涉犯行使行使業務
    登載不實文書罪、行使公務員登載不實文書罪嫌。案經臺灣
    臺北地方法院檢察署檢察官於93年10月29日主動簽分偵辦。
    並於94年5月9日偵查終結，向本院提起公訴，於94年6月
    20日繫屬本院，有卷附起訴書及本院刑事卷附送審收案戳印
    一枚可稽。嗣被告於本院審理期間逃匿，經本院於94年8月
    26日通緝，有通緝書一紙在卷可稽，是被告逃匿致審判之程
    序不能繼續而停止。本件被告所犯之上開罪名，依修正前刑
    法第80條第1項第2款、第83條之規定，其追訴權時效期間加
    計其停止期間共為12年6月。又依大法官會議釋字第138號解
    釋意旨，追訴權時效於實施偵查起訴即不生時效進行之問題
    。因此，被告所犯之上開罪嫌於93年10月29日經臺灣臺北地
    方法院檢察署檢察官實施偵查起至本院發布通緝之94年8月
    26日止共9月又29日，追訴權時效尚不進行。又本件依起訴
    書之犯罪事實欄所載，被告犯罪終了之時間為83年12月23日
    ，加計上開追訴權時間12年6月及實施偵查、審判之停止期
    間9月又29日，並扣除檢察官於94年5月9日起訴至案件於94
    年6月20日繫屬本院之期間1月又12日，本件追訴權時效應於
    97年3月10日業已完成。是依照首開說明被告所犯之行使業
    務登載不實文書等罪應為免訴之諭知。爰不經言詞辯論，逕
    為諭知免訴之判決。
據上論斷，應依刑事訴訟法第302條第2款、第 307條，判決如主
文。
中    華    民    國    97    年    3     月    12    日
                  刑事第四庭    審判長法  官  劉慧芬
                                      法  官  呂政燁
                                      法  官  李桂英
上正本證明與原本無異。
如不服本判決，應於判決送達後10日內，向本院提出上訴狀。
                                      書記官  嚴君珮
中    華    民    國    97    年    3     月    12    日


司法院資訊處製作；財團法人民間司法改革基金會備份。
